臺灣臺南地方法院新市簡易庭民事判決
110年度新簡字第107號
原      告  億源行有限公司

法定代理人  黃椿鴻  
訴訟代理人  黃銘洛  
            伍安泰律師
被      告  劉建義即劉記食品行


訴訟代理人  陳郁芬律師
            蘇文奕律師
上列當事人間給付價金事件，經本院新市簡易庭於民國110年8月
18日言詞辯論終結，判決如下：
    主      文
一、原告之訴駁回。
二、訴訟費用由原告負擔。
    事實及理由
一、原告起訴主張：
  ㈠被告於民國109年2月27日、同年3月3、6、10、13、16、19、
    23、27、31日、同年4月2、6、9、13、17、21、24、28日均
    有向原告訂貨，貨品主要為麵粉、小麥蛋白、鹼粉等（下稱
    系爭貨物），原告並將系爭貨物送至被告位於臺南市○○區○○
    路000號之營業處所（下稱中興路110號），貨款總計為新臺
    幣（下同）33萬7,770元（下稱系爭貨款），被告迄今未支
    付。
　㈡兩造於100年起即有交易，因原告司機送貨至中興路110號時
    ，被告有時無人在店內、有時忙著製作麵條，故會請原告的
    司機直接將貨品放置店內，因被告均有按月付款（除系爭貨
    款外），原告基於信賴不會刻意請被告簽收。
　㈢被告為劉記食品行登記負責人，且於兩造交易開始時也是由
    被告向原告訂購貨品，被告並未告知原告劉記食品行後改由
    訴外人即其子劉嘉文自行經營，與其無涉，原告送貨地點從
    頭到尾也都是中興路110號，更何況在劉嘉文過世後，被告
    仍持續向原告訂購貨品，故被告就系爭貨款自有給付義務。
    退步言之，被告亦應依民法第169條規定負表見代理人責任
    等語。
　㈣聲明：被告應給付原告33萬7,770元，及自支付命令送達翌日
    起至清償日止，按週年利率百分之5計算之利息。　
二、被告則抗辯以：
  ㈠被告自103年8月起即未在中興路110號營業或工作，更未以被
    告自身名義或劉記食品行之名義向原告叫貨，近幾年來被告
    均在臺南市麻豆區賣麵，直至107年2月22日起承包南科台積
    電18廠之膳食，開始在南科台積電18廠賣麵、賣飯迄今。
　㈡中興路110號是劉嘉文與訴外人即被告之妻孫玉所經營，由其
    等自行叫貨、給付貨款、自負營收，數年來皆是如此，被告
    從未過問，更不曾授權或委託其等代為向原告訂購貨品。劉
    嘉文於109年5月7日過世後，被告始於109年5月8日起在中興
    路110號工作，進而開始向原告訂購貨品，且被告均有依約
    付款，從無任何拖欠。若被告果有對訂購的貨品賴帳不付款
    情形，原告怎可能持續出貨給被告呢？系爭貨物並非被告所
    訂購，原告卻要求被告支付系爭貨款，實屬無理。
　㈢劉嘉文過世前幾年，被告沒有向原告訂過貨，原告對於劉嘉
    文為長期的訂貨、付款者應知之甚詳，所以並沒有表見代理
    的外觀等語。
　㈣聲明：如主文所示。　　　
三、得心證之理由：
　㈠系爭貨物並非被告或其所授權之人代為訂購：
　⒈關於原告主張其已將系爭貨物送至中興路110號一情，原告雖
    已提出送貨單影本19張（新簡字卷第63至72頁），其上所載
    的日期以及貨品金額確實與原告所主張者相符，惟其上均無
    被告之簽收紀錄，僅有原告司機或公司人員之手寫送達等字
    跡。相較而言，原告所提出之109年5月15日送貨單影本（新
    簡字卷第81頁）上則有被告之簽名，是客觀上已難認系爭貨
    物為被告向原告所訂購，且確有向被告送達。
　⒉證人孫玉於本院審理中具結後證稱：我從跟被告結婚後到96
    年10月，跟被告一起在中興路110號的劉記食品行工作，之
    後被告就不讓我做了，叫我離開，我就開始與被告分居，到
    目前為止都是這樣。104年8月我婆婆過世後，被告有叫我回
    來中興路110號工作，那時候劉記食品行實際上的負責人就
    是劉嘉文，都是劉嘉文在叫貨。廠商若送貨來，我或者是劉
    嘉文有在的話會簽收，有時候則沒有簽收，但被告沒有在簽
    收貨物。劉記食品行的的帳都是劉嘉文在管，他每個月會給
    我1萬1,000元的薪資或費用。劉嘉文過世後，我就離開劉記
    食品行，從104年8月至劉嘉文過世前這段期間，我有聽劉嘉
    文說被告跟他拿生麵有付錢，劉嘉文所製作的生麵不止賣給
    被告，還有其他客戶，貨款都是劉嘉文在收等語（新簡字卷
    第166至171頁）。核與證人即被告與孫玉之子劉嘉仁於本院
    審理中具結後證稱：劉記食品行的負責人一開始是被告，之
    後在我退伍回來，差不多八年前，約102年時就換我哥哥劉
    嘉文承接，被告就改做南科福利社，完全沒有再接觸到劉記
    食品行做麵的工作。被告向劉嘉文買麵要付錢，我跟劉嘉文
    叫麵也是要算錢。我在102年左右開始幫劉嘉文工作了快2年
    ，劉嘉文每個月固定給我薪水3萬元。在劉嘉文109年5月7日
    過世之前，劉記食品行的帳是劉嘉文在管，劉嘉文負責叫做
    麵的原料，做完麵賣出去的錢也不用跟我、被告或孫玉分配
    等語（新簡字卷第138至147頁）互為吻合。依此，可見劉記
    食品行之登記負責人雖然自94年3月22設立起至今均為被告
    ，此有經濟部工商登記公示資料查詢服務1份（司促字卷第1
    7頁）在卷為憑，然劉記食品行於102年起至109年5月7日此
    段期間內，實際經營者為劉嘉文而非被告，劉嘉文在該期間
    內獨自訂購製麵所需的原料並販售生麵，自負經營之盈虧，
    此等營業行為完全與被告無關。
　⒊再者，證人即原告公司業務人員黃銘洛於本院審理中具結後
    證稱：大概將近10年前我到原告公司任職後，劉記食品行就
    是我負責的客戶，平時我是透過電話與劉記食品行聯絡，有
    時候一個禮拜就會親自過去拜訪一次，貨款都是我在收，原
    則上是月結，之前沒有拖欠的情形。一開始是被告跟我叫貨
    ，也是他付貨款，後來變成劉嘉文在叫貨跟付貨款，什麼時
    間改變的我不記得，但我知道在劉嘉文109年5月7日過世前2
    、3年，就都是劉嘉文在叫貨跟付貨款，此段期間內被告沒
    有向我叫貨也沒有付款。劉嘉文過世後，被告有跟我說系爭
    貨物不是他叫的，是劉嘉文叫的，劉嘉文的保險下來可能才
    會有錢等語（新簡字卷第155至165頁）。核與證人即原告公
    司送貨員李信宏於本院審理中具結後證稱：我在原告公司工
    作已經二年多了，劉記食品行是我們的客戶，我負責送貨至
    中興路110號，在劉嘉文過世前，我確認我沒有在中興路110
    號看過被告，除了被告有在109年5月15日親簽送貨單外，我
    沒有印象在劉嘉文過世前被告有簽收過貨物等語（新簡字卷
    第147至155頁）相符。根據前述二位證人之證述，亦可認在
    劉嘉文過世前2、3年，被告並沒有向原告訂購貨物，也不曾
    簽收原告送至中興路110號之貨物，更沒有支付過任何貨款
    ，原告出貨至中興路110號的貨物，都是劉嘉文所訂購，劉
    記食品行的實際經營者確為劉嘉文。
　⒋雖然證人黃銘洛另證稱：被告從頭到尾都沒有跟我們講，從
    今以後劉記食品行就是他兒子在做，要收錢的話就跟他兒子
    收等語（新簡字卷第161至162頁）。然而，證人黃銘洛前已
    證稱在劉嘉文過世前2、3年，都是劉嘉文向其訂購貨品以及
    支付貨款，貨款原則上是月結，由其收取，其幾乎一個禮拜
    會前往中興路110號拜訪等情，則依據一般人的生活經驗，
    證人黃銘洛應已清楚知道劉記食品行實際經營者為劉嘉文而
    非被告，證人黃銘洛豈有可能不會向劉嘉文詢問何以長久在
    中興路110號未見被告？為何均是向劉嘉文而不是找被告收
    款？更何況，證人黃銘洛亦證稱：原告於劉嘉文過世後仍有
    持續出貨至中興路110號，訂購貨物者為被告等語（新簡字
    卷第159、161頁），此並有LINE對話紀錄截圖4張（新簡字
    卷第129頁）在卷為憑，可見系爭貨物之訂購者以及系爭貨
    款之支付義務人並非被告，應是劉嘉文，否則原告豈有可能
    在數十萬貨款未能收取的情況下，持續出貨給被告？如此供
    貨豈不是會造成原告受有更龐大的損失？綜此，顯見證人黃
    銘洛此部分不利被告之證詞，是因系爭貨款發生爭議，劉嘉
    文又已過世，為避免追討無門有損原告公司利益而為，不足
    憑採。　
　⒌總結而論，中興路110號之劉記食品行至遲於109年5月7日前2
    、3年，均已由劉嘉文全權負責經營，無論是訂購貨物還是
    支付貨款，劉嘉文均未假手他人，與被告無關，原告對於此
    等情事亦明知。因此，原告主張系爭貨物為被告或其所授權
    之人代為訂購等情，即非可採。　
　㈡被告對於系爭貨款不負表見代理之責：
  ⒈按由自己之行為表示以代理權授與他人，或知他人表示為其
    代理人而不為反對之表示者，對於第三人應負授權人之責任
    ，民法第169條前段定有明文。是以本人應負表見代理之責
    任，必須有表見事實之外觀存在，始足當之。所謂「由自己
    之行為表示以代理權授與他人」，是指無代理權人以本人名
    義為法律行為，惟具有使第三人信賴其具有代理權之權利外
    觀（表見事實），為保護交易安全，而令本人負授權人責任
    。故本人就他人以其名義與第三人所為之代理行為應負授權
    人之責任者，須有足使第三人就該法律行為信其有將代理權
    授與他人之表見事實存在始可。表見代理之規定，旨在保護
    善意無過失之第三人，倘第三人明知表見代理人為無代理權
    或可得而知者，其與之所為行為即出於惡意或有過失，而非
    源於「信賴保護原則」之正當信賴，於此情形，縱有表見代
    理之外觀存在，亦無保護之必要，依民法第169條但書規定
    ，本人仍得免負授權人之責任。
　⒉經查，劉記食品行之登記負責人雖於94年登記時起迄今均為
    被告，未曾有過變更，然而從證人黃銘洛前述證述內容可知
    ，向原告訂購貨物者皆是以被告自己或劉嘉文自身的名義，
    而非以劉記食品行之名義所為。原告提出系爭貨物之送貨單
    上客戶欄位雖記載「劉家麵食（善化）」，送貨欄記載「中
    興路110號」，然而，此等文件僅是原告內部基於管理方便
    所製作，並非被告提供，原告未能提出任何蓋有劉記食品行
    大小章之訂購單，從而，就系爭貨物，原告明顯欠缺可信賴
    被告已授權劉嘉文代為訂購之外觀事實存在。再者，依前所
    述，原告就劉記食品行之實際負責人已變更為劉嘉文一情，
    難認不知或非可得而知，自缺乏正當信賴而應予保護之必要
    ，故原告主張被告應依民法第169條負表見代理之責，無法
    為本院所採納。
　㈢因系爭貨物並非被告自己或授權他人代為訂購，被告亦不負
    表見代理之責，則原告聲請再傳喚原告公司其他員工，以證
    明系爭貨物確有送至中興路110號部分（新簡字卷第171頁）
    ，即無調查之必要，併此敘明。　
四、綜上所述，原告依買賣關係以及民法第169條規定，請求被
    告給付系爭貨款，並自支付命令狀送達翌日起至清償日止，
    按週年利率百分之5計算之利息，並無理由，應予駁回。
五、訴訟費用負擔依據：民事訴訟法第78條。
中　　華　　民　　國　 110　　年　　 9　　月　　15　　日
　　　　　　　　　臺灣臺南地方法院新市簡易庭     
　　　　　　　　　      法  官  廖建瑋　　
以上正本係照原本作成。　　　　　　　　　　　　
如不服本判決，應於送達後20日內，向本院提出上訴狀並表明上
訴理由（須附繕本），如於本判決宣示後送達前提起上訴者，應
於判決送達後20日內補提上訴理由書（須附繕本）。如委任律師
提起上訴者，應一併繳納上訴審裁判費。
中　　華　　民　　國　　110 　年　　9 　　月　　15　　日
　　　　　　　　　      書記官  鄭梅君